臺灣高等法院臺中分院刑事裁定　　　　96年度交抗字第1089號
抗　告　人
即受處分人　甲○○
上列抗告人因聲明異議案件，不服臺灣彰化地方法院中華民國96
年10月22日所為裁定（96年度交聲字第840號） 提起抗告，本院
裁定如下:
    主  文
抗告駁回。
    理  由
一、抗告意旨略以：(一)本人拒簽紅單係因紅單記載闖紅燈與當時
    狀況不符，(二)號誌內車輛人員應優先通行，(三)警察在電線桿
    後值勤，怎知路口號誌狀況，(四)警察在法庭上單方面證詞無
    法令人信服，(五)本人黃燈進入號誌內停留後讓左方車通行始
    停車再開，結果所看到的號誌都是紅燈，令人不知所措，號
    誌打結但是警察卻在電線桿後不聞不問。
二、本院查：
(一)、按汽車行駛至交岔路口，其行進、轉彎應遵守燈光號誌，道
    路交通安全規則第102條第1項第1款定有明文。 行車管制號
    誌各燈號顯示之意義，關於「圓形綠燈」、「圓形紅燈」，
    在無其他標誌、標線禁制或指示下，「圓形綠燈」表示准許
    車輛直行或左、右轉，車輛面對「圓形紅燈」表示禁止通行
    ，不得超越停止線或進入路口，道路交通標誌標線號誌設置
    規則第206條第1款第1目、第5款第1目亦有規定。
(二)、警員張耀芳於民國96 年4月14日執行取締違規勤務，當場舉
    發抗告人即受處分人甲○○（下稱抗告人）在員林鎮○○路
    、萬年路口闖紅燈違規，當時抗告人係騎乘車輛沿中山路由
    北往南方向行駛，除有彰化縣警察局員林分局96年10月17日
    員警分五字第0960021278號函檢附之繪製現場圖資料、彰化
    縣警察局受理民眾交通違規陳述、申訴、異議案件查詢意見
    表可憑，並經抗告人於原審訊問時稱「（你開車往何方向？
    ）南下」等語在卷，抗告人經舉發違規行為當時係騎乘車輛
    沿中山路由北往南方向行駛，應堪以認定。
(三)、依彰化縣警察局96年10月16日彰警交字第0960058413號函說
    明二「旨揭時段路口，經本局清查該號誌係三時相運作模式
    ，第1時相中山路北上綠燈早開15秒、第2時相中山路雙向通
    行（綠燈85秒、黃燈4秒、全紅2秒）、第3 時相萬年路方向
    通行（綠燈29秒、黃燈3秒、全紅2秒）」，有該函在卷可稽
    。抗告人稱「本人因黃燈來不及停車，左邊有來車，故停在
    號誌內，停了2、3分之久」（見聲明異議狀）、「˙˙˙我
    是停車停在號誌裡面後再開」、「我黃燈過去，左邊有車過
    來，所以我就停下來」（見原審訊問筆錄）、「本人黃燈進
    入號誌內停約2、3分，讓左方車通行」（見本院卷抗告狀）
    等情，抗告人並於原審訊問時當庭就現場圖指出車輛停車處
    ，有「甲○○闖紅燈現場圖」附卷可稽。以抗告人所稱其在
    路口內，萬年路方向車輛在通行之情況，依上開函文所示，
    當時系爭路口號誌應為第三時相在運作，即萬年路方向通行
    （綠燈29秒、黃燈3秒、全紅2秒）。抗告人復稱「停了2、3
    分之久，見左右邊變紅燈，故停車在（再）開」（見聲明異
    議狀）、「˙˙˙我左右邊變紅燈，我才走˙˙˙我看到左
    邊變成紅燈，所以我才走，我往前開˙˙˙」（見原審訊問
    筆錄）、「本人黃燈進入號誌內停約2、3分，讓左方車通行
    。停車在（再）開」（見本院卷抗告狀）。可知抗告人雖有
    停車待萬年路方向車輛通行，卻於萬年路方向號誌變紅燈後
    ，旋即直行，此時依上開函文所示，號誌之運作應為第一時
    相，即中山路北上綠燈早開15秒，而尚未達中山路雙向通行
    之第二時相。
(四)、系爭路口中山路北上綠燈早開15秒，然後才雙向通行，意即
    萬年路方向號誌變紅燈後，中山路上北上車輛會先通行15秒
    後，中山路上南下車輛面對之燈號始會由紅燈變成綠燈，進
    而達中山路雙向通行之狀態。抗告人係騎乘車輛沿中山路由
    北往南方向行駛，已如前述，「紅燈停、綠燈行」（所謂之
    「紅燈、綠燈」皆指駕駛人所駕駛車輛面對之燈號）為每一
    國民本應具備之基本交通常識，受處分人本應視其所駕駛車
    輛面對之燈光號誌（設置在中山路上）由紅燈變綠燈後，始
    得通行系爭路口，然本件抗告人竟「˙˙˙見左右邊變紅燈
    ，故停車在（再）開」、「˙˙˙我左右邊變紅燈，我才走
    ˙˙˙我看到左邊變成紅燈，所以我才走，我往前開˙˙˙
    」，證人張耀芳亦證稱「本件車道於紅燈後，中山路北上可
    以、南下、左轉不可以走，受處分人當時還是紅燈，要等二
    十秒才可以變綠燈˙˙˙」、「該處紅綠燈號誌很明顯，該
    處燈號是多時向的，受處分人以為萬年路燈號已經變化，所
    以他就走了˙˙˙」。可知抗告人係違反基本交通常識而逕
    憑萬年路方向號誌由綠燈轉為紅燈即予通行系爭路口，承前
    說明，當時中山路上南下車輛面對之燈號仍應為紅燈，抗告
    人闖紅燈之違規行為至為明確。又抗告人當時既係闖紅燈，
    故當其抬頭看所駕駛車輛面對之燈號當然會看到紅燈，可知
    抗告人稱「我左右邊變紅燈，我才走，經過二、三秒，我抬
    頭看到我頭上的燈號還是紅燈˙˙˙」（原審訊問筆錄）、
    「停車在（再）開，結果號誌所看都是紅燈」（本院卷抗告
    狀）等語，均為其闖紅燈違規時路口號誌時相所呈現應有之
    現象。
(五)、抗告人在本院未提出其他有利之證據及辯解，仍執陳詞否認
    有闖紅燈之行為，表示當時萬年路方向號誌為紅燈、伊所駕
    駛車輛面對之燈號亦為紅燈，可見系爭路口號誌打結、令人
    不知所措，進而指摘原裁定不當，尚無可取。本件抗告人之
    抗告為無理由，應予駁回。
三、爰依道路交通案件處理辦法第二十六條、刑事訴訟法第四百
    十二條，裁定如主文。
中　　華　　民　　國　　96　　年　　12　　月 　　7　　日
            刑事第四庭    審判長法　官  洪  耀  宗
                                法　官  陳  欣  安
                                法　官  江  德  千
上列正本證明與原本無異。
不得再抗告。
                                書記官  吳  麗  琴
中　　華　　民　　國　　96　　年　　12　　月　　7 　　日
